臺灣士林地方法院民事判決　九十一年勞訴字第一一號
　　原　　　告　　丙○○
　　被　　　告　　瑪格服飾有限公司
　　法定代理人　　甲○○
　　訴訟代理人　　乙○○
右當事人間請求資遣費等事件，本院判決如左：
    主    文
被告應給付原告新臺幣貳拾萬元，及自民國九十一年四月十九日起至清償日止，按年
息百分之五計算之利息。
原告其餘之訴駁回。
訴訟費用由被告負擔五分之一；餘由原告負擔。
本判決第一項於原告以新臺幣陸萬柒仟元為被告供擔保後，得假執行。但被告如於假
執行程序實施前，以新臺幣貳拾萬元為原告預供擔保，得免為假執行。
原告其餘假執行之聲請駁回。
    事    實
甲、原告方面：
一、聲明：
  (一)被告應給付原告新臺幣（下同）一百零八萬一千五百九十元及自起訴狀繕本送達
    翌日起至清償日止依年利率百分之五計算之利息。
  (二)原告願供擔保，請准宣告假執行。
二、陳述：
  (一)資遣費部分：
  一原告自民國七十九年三月二十日起即在被告公司任職，原告因懷孕於九十年六月
    生產，在同年五月被告即告知原告因公司西進大陸政策將陸續縮編台北業務及員
    工，因而無適當工作予原告，願支付二個月離職金予原告並終止勞動關係，而遭
    原告拒絕，蓋其資遣並不合法，因而原告求助台北市政府勞工局進行協商，經協
    商後，被告聲明其未解聘原告，故要求原告在產假後回公司上班。
  二豈料於上揭協商後，被告竟以原告違反聘傭契約第四條規定，有竊取公司財產及
    洩漏營業秘密之行為，於九十年七月十九日以存證信函（含附件：公告）寄發原
    告終止兩造間之勞動契約，原告於同年月二十日收受該存證信函，因認為被告所
    指與事實不符，係子虛烏有，除先以被告違反勞動契約與勞工法令，致生損害勞
    工權益為由，寄發存證信函表示終止與被告間之勞動契約外，原告又至台北市政
    府勞工局請求幫助，惟在協商過程中被告並未能舉證原告有何不法行為，此有勞
    工局之會議記錄為憑，顯見被告將原告開除實屬不當。
  三被告所為之指控既非事實，因此被告未經預告即終止勞動契約，以及在原告產假
    之期間內終止勞動契約，均不合法，依勞動基準法第十八條之反面解釋，自得請
    求被告依同法第十六條及第十七條之規定給付資遣費及預告期間工資。又被告無
    正當理由不經預告即終止勞動契約，違反勞動基準法第十三條之規定，符合同法
    第十四條第一項第六款之情形，原告亦依法發函終止合約，故依同法第十四條第
    四項及第十八條之反面解釋，原告自得請求被告給付資遣費及預告期間之工資共
    計五十八萬一千五百九十元。
  (二)名譽等損害賠償部分：
    因被告不當開除行為，並張貼公告，致使原告之名譽等人格權受損，而被告在不
    能舉證情形，恣意不當開除原告且公布於公司，核被告之行為顯符合侵權行為之
    構成要件，爰依民法第一九五條第一項之規定對被告請求非財產之損害賠償五十
    萬元。
三、對於被告抗辯之陳述：
  (一)原告任職被告公司十一年餘，一直競競業業的工作，否則，以原告殘障之驅如何
    能在此工作這樣長久的時間，易言之，原告絕對具有一定的工作能力，故在原告
    立場絕對樂見被告成長，但請不要抹滅辛勤工作十多年之老員工。近因被告公司
    有移往大陸之計畫，故乃藉機裁員，原告即在此情形下遭到不法的待遇。也可請
    法院函查台北市政府勞工局在民國八十七年一月一日、九十年十二月三十一日共
    裁幾名員工，年資為何？以了解被告公司藉機裁員，以減少資遣費之支出。
  (二)本件之重點在於原告是否有「竊取公司營業上之機密」、「洩漏機密之行為致公
    司重大損失」等情，因原告否認有此情形，請被告舉證說明。原告也未如被告所
    言之唆使任何人至被告公司做不法行為。依證人黃雯琪小姐於九十一年七月二日
    之作證可知：所謂之「工作日誌備忘錄」非公司規定一定要做的，係依個人需要
    所做之記錄，且其作用是方便查閱，也非無「工作日誌備忘錄」即不能查閱，是
    屬於私人筆記，如何稱為公司財產。
  (三)依被告所提工作流程表，並無「工作日誌備忘錄」之工作內容，因此是否有「工
    作日誌備忘錄」，自屬可議。縱有「工作日誌備忘錄」，被告也未舉證係由原告
    取走，以及所洩漏之「工作日誌備忘錄」造成市場競爭之事實。更遑論依證人黃
    雯琪之前開證言已證明所謂之「工作日誌備忘錄」非必要所作之記載，故如何稱
    之被告公司財物，充其量不過私人筆記。而原告於九十年六月十四日協調會當天
    所帶者為下班後進修之筆記，經原告當庭提出並請法院提示被告表示意見，被告
    即先稱此即為其所主張之被告公司財產，嗣經辨識才改口稱非上述之「工作日誌
    備忘錄」，可見被告在九十年六月十四日所見主張是「工作日誌備忘錄」顯有誤
    認，從而原告並未違反相關法令規定，被告之開除乃違法，自應依法支付資遣費
    等相關費用，另被告不分青紅皂白即以莫須有之罪名開除原告，損及原告之名譽
    ，此部分應給付非財產上損害賠償。
  (四)末查，原告家人絕無得罪被告之處，況乎在九十年六月十三日雙方已協商，顯見
    已達成協議，被告事後再以此作為原告違反法令，實與事實不符！
四、證據：提出台北市政府勞工局申訴書、台北市政府勞工局勞資爭議協調會議記錄
    、存證信函、公告、薪資明細表、資遣費及預告工資計算式（均影本）等件為證
    。
乙、被告方面：
一、聲明：
  (一)原告之訴駁回。
  (二)如為不利於被告之判決，被告願供擔保，請准免予假執行。
二、陳述：
  (一)原告在被告公司擔任之打版工作，可從工作中知道公司研發、生產、商品材質等
    營業上秘密，原告將公司之工作紀錄及載有設計款式及布樣之相關資料據為己有
    ，致使公司陷入市場競爭之危機及搗亂經營管理秩序，公司才忍痛終止勞動契約
    ，茲分別敘述如下：
  (二)原告確有因對於雇主、雇主家屬有重大侮辱之行為而構成勞動基準法第十二條第
    四款違反勞動契約或工作規則，情節重大者之行為。
  一按被告公司於九十年四月與原告面談，因原告在八十九年至九十年間工作表現經
    常失誤，怪罪同事紛擾不斷，所以才會請原告安心在家待產，以免影響身心健康
    ，公司照常給付薪資，產後希望她利用短期間進修其技術，公司另給付薪資二個
    月，充當進修費用，學成之後回公司能擔當打版工作，惟原告未答應，仍繼續上
    班至五月底。在同年四月三十日下午原告唆使其母、姐擅自進入被告公司之工作
    場所，當場出言威脅恐嚇其可取得被告董事長先生在台大醫院之就診病歷資料，
    並將上網散佈誹謗被告公司虧待員工之不實情節，並據此威脅要求被告公司配合
    其請領失業救濟金開立資遣單、並支付資遣費。關於原告教唆部分，因原告曾告
    知其單位主管黃雯琪、同事劉癸金「其母、姐是原告要她們來。」，故原告此一
    教唆情事，可傳訊主管黃雯琪、同事劉癸金證明之，另原告母、姐前揭威脅恐嚇
    情節，可傳訊被告董事長甲○○、總經理乙○○證明之。
  二根據原被告間所簽訂之「瑪格服飾有限公司不定期聘僱契約」第一條後段規定：
    「嗣後考勤、考核、升遷、調職、獎懲、薪資調整、福利、資遣、離職、退休均
    依甲方（被告）人事管理規則辦理。」，而被告公司人事管理規則第五節停止任
　　用部分，其中第一款已明確規定：「對同仁暴力、威脅、恫嚇或重大侮辱者」，
　　得不經預告解僱，並不發給資遣費及預告期間工資。原告前述唆使其母、姐出言
　　威脅恐嚇被告公司法定代理人之行為，自屬勞動基準法第十二條第四款違反勞動
    契約或工作規則，情節重大者之行為。無論依據勞動基準法第十二條之規定，或
　　被告公司人事管理規則第五節停止任用部分第一款之規定，被告皆得依法依規，
　　無須預告終止原、被告間之勞動契約。
  (三)原告確有因竊取被告公司財產而構成勞動基準法第十二條第四款違反勞動契約或
    工作規則，情節重大者之行為。
  一按本案所謂之「工作日誌備忘錄」，已經證人黃雯琪於九十一年七月二日庭訊明
    確證稱確屬被告公司之財產，且原告亦負有保管之責，惟原告竟將「工作日誌備
    忘錄」此一公司財產，未經單位主管或被告公司同意，擅自攜離公司據為己有，
    經被告公司數次發函要求返還均未加置理。另原告於任職被告公司期間，多次違
    反公司規定擅自取用公司之版子製作其私人之衣服，侵占公司之財產（版子），
    並經其主管黃雯琪女士多次勸戒不改，此一情節當可於下次庭訊時，當庭訊問證
    人黃雯琪後可明其始末。
  二根據被告公司人事管理規則第五節停止任用部分，其中第八款及第十款之規定：
    「偷竊工廠財物或產品者」、「侵占公有財物者」，得不經預告解僱，並不發給
    資遣費及預告期間工資。原告既有將公司財產據為己有及侵占等行為，已屬構成
    勞動基準法第十二條第四款違反勞動契約或工作規則，情節重大者之行為，則無
    論依據勞動基準法第十二條之規定，或被告公司人事管理規則第五節停止任用部
    分第八款及第十款之規定，被告皆得依法依規，無須預告終止兩造間之勞動契約
    。
  (四)原告確有因洩漏被告公司營業秘密而構成勞動基準法第十二條第四款違反勞動契
    約或工作規則，情節重大者之行為。
  一工作日誌備忘錄中，因記載有被告公司布料採購商、ＯＥＭ廠、商品設計、樣品
    製作、打板設計、放縮、款式決定之資訊，故實包含有公司研發、生產、商品材
    質、商品來源、外包生產商等營業上之秘密。今原告違反公司規定將此一需列入
    移交之重要文件擅自攜離公司，且將此一公司營業秘密交付與公司員工以外之人
    （即其母、姐），此一行為顯屬洩漏公司營業秘密之行為。
  二根據被告公司人事管理規則第五節停止任用部分，其中第十一款之規定：「洩漏
    業務機密」，得不經預告解僱，並不發給資遣費及預告期間工資，原告將公司營
    業秘密交付他人之行為，已屬構成勞動基準法第十二條第四款違反勞動契約或工
    作規則，情節重大者之行為。無論依據勞動基準法第十二條之規定，或被告公司
    人事管理規則第五節停止任用部分第十一款之規定，被告皆得無須預告終止原、
    被告間之勞動契約。
  (五)被告於九十年七月四日公告將原告開除終止原被告間勞動契約，並於該公告附件
    一，將前揭原告唆使其母姐之不當行為致遭開除之處分（九十年五月十日瑪字第
    ０００１號公告），再次予以一併公告。故縱被告前曾於九十年六月十三日同意
    將開除單（九十年五月十日瑪字第０００１號公告）保留，並待原告生產後再給
    予工作機會並商議工作事項，但因原告屢次嚴重違犯公司規定，被告公司只得將
    原告屢次違犯規定之行為一併處理，公告此一開除處分。
  (六)原告既自始主張被告解僱行為不合法，則兩造間之勞動契約仍有效存在，自不得
    依勞動基準法第十八條反面解釋，請求同法第十六條、第十七條之給付資遣費及
    預告期間之工資。又原告未於勞動基準法第十四條第二項三十日之法定期間內終
    止兩造之勞動契約，從而亦不得根據同法第十四條第四項之規定準用第十七條規
    定請求被告給付資遣費。
  (七)按民法第一百九十五條規定：「不法侵害他人之身體、健康、名譽、自由、信用
    、隱私、貞操，或不法侵害其他人格法益而情節重大者，被害人雖非財產上之損
    害，亦得請求賠償相當之金額。」，因此必須符合人格法益遭不法侵害且情節重
    大者，方得請求賠償相當之金額。因此縱認被告未能盡相關解僱事由存否之舉證
    責任，然被告自始未存有一絲侵害原告名譽之意圖，原告仍須就被告有何侵權行
    為負舉證責任。
三、證據：提出被告公司之不定期聘僱契約書、作業標準、工作數量統計、人事保證
    書、人事管理規章（節錄）、九十年五月一日公告、台北市政府勞工局勞資爭議
    協調會議記錄、存證信函、九十年七月四日函、版套及工作日誌備忘錄、打版明
    細（均影本）等件為證，並聲請訊問黃雯琪、林淑惠、唐玉蘋及宋麗惠等人。
    理      由
甲、程序方面：
    按「訴狀送達後，原告不得將原訴變更或追加他訴，但有下列情形之一者，不在
    此限：三、擴張或減縮應受判決事項之聲明者」，民事訴訟法第二百五十五條第
    一項第三款分別定有明文。原告起訴原請求被告應給付原告一百零九萬零二百九
    十元及自起訴狀繕本送達翌日起至清償日止依年利率百分之五計算之利息。嗣於
    九十一年六月十一日當庭將請求之金額減縮為一百零八萬一千五百九十元及遲延
    利息，核其變更顯係減縮應受判決事項之聲明，參照前開法條之規定，應與准許
    ，先予敘明。
乙、實體方面：
一、本件原告起訴主張：原告自七十九年三月二十日起即在被告公司任職，於九十年
    七月間原告因產假未至公司上班，被告竟以原告有違反聘傭契約第四條及人事管
    理規則之規定，認為原告竊取公司財產及洩漏營業秘密，而先於九十年七月四日
    公告開除原告，並於九十年七月十九日以存證信函（含附件：公告）寄發通知原
    告終止兩造間之勞動契約，因被告所為之指控均非事實，故被告前開未經預告即
    終止勞動契約，以及在原告產假之期間內終止勞動契約，均不合法。因此原告於
    同年月二十日收受該存證信函後，即以被告有違反勞動契約與勞工法令之情形，
    而於同年八月十七日寄發存證信函通知被告表示終止與被告間之勞動契約，爰依
    勞動基準法第十八條之反面解釋以及第十四條第四項之規定，請求被告依同法第
    十六條及第十七條之規定，給付資遣費及預告期間工資，共計五十八萬一千五百
    九十元。另主張因被告不當開除行為，並張貼公告，致使原告之名譽等人格權受
    損，而被告在不能舉證情形，恣意不當開除原告且公布於公司，核被告之行為顯
    符合侵權行為之構成要件，爰依民法第一九五條第一項之規定對被告請求非財產
    之損害賠償五十萬元。
二、被告則略以：原告在被告公司擔任之打版工作，可從工作中知道公司研發、生產
    、商品材質等營業上秘密，原告將公司之工作紀錄及載有設計款式及布樣之相關
    資料據為己有，致使公司陷入市場競爭之危機及搗亂經營管理秩序，公司才忍痛
    終止勞動契約。被告終止與原告間之勞動契約之原因有三：(一)原告有對於雇主、
    雇主家屬有重大侮辱之行為。(二)原告有竊取及侵占被告公司財產之行為。(三)原告
    確有因洩漏被告公司營業秘密，因此被告之終止契約自生效力。若原告主張被告
    解僱行為不合法，則兩造間之勞動契約仍有效存在，也不得依勞動基準法第十八
    條反面解釋，請求同法第十六條、第十七條之給付資遣費及預告期間之工資。又
    原告未於勞動基準法第十四條第二項規定之三十日法定期間內終止兩造之勞動契
    約，從而亦不得根據同法第十四條第四項之規定準用第十七條規定，請求被告給
    付資遣費。至於依侵權行為請求非財產上之損害賠償，必須符合人格法益遭不法
    侵害且情節重大者，方得為之。被告是合法解僱原告，本不生侵害原告之名譽，
    且縱認被告未能盡相關解僱事由存否之舉證責任，然被告自始未存有一絲侵害原
    告名譽之意圖，原告仍須就被告有何侵權行為負舉證責任等語資為抗辯。
三、原告起訴主張：原告自七十九年三月二十日起即在被告公司任職，嗣被告竟以原
    告違反聘傭契約第四條及人事管理規則之規定，有竊取公司財產及洩漏營業秘密
    之行為，於九十年七月十九日以存證信函（含附件：公告）寄發原告終止兩造間
    之勞動契約，原告是同年月二十日收受該存證信函，因主張被告有違反勞動契約
    與勞工法令之情形，而於同年八月十七日寄發存證信函，表示終止與被告間之勞
    動契約等事實，業據原告提出台北市政府勞工局申訴書、台北市政府勞工局勞資
    爭議協調會議記錄、存證信函及公告等件為證，且為被告所不爭執，自堪信此部
    份之事實為真。惟被告否認於九十年七月間所為之終止勞動契約有何違反勞動契
    約與勞工法令之處，另抗辯原告另行終止契約已逾越三十日之期間等語。則應審
    酌乃在被告前開之終止勞動契約所依據之事由為何？是否生終止契約之效力？若
    不生終止之效力，則原告另行終止契約有無逾越三十日之除斥期間？被告之前開
    行為是否構成侵權行為？
四、依卷附被告提出且原告所不爭執之不定期聘僱契約書第一條後段固規定：「嗣後
    考勤、考核、升遷、調職、獎懲、薪資調整、福利、資遣、離職、退休均依甲方
    （即被告）人事管理規則辦理。」，且被告公司人事管理規則第五節停止任用一
    節中確實亦規定有如下之情形，經查證屬實或有具體事證者，予以不經預告解僱
    ：「第一款：對同仁暴力、威脅、恫嚇或重大侮辱者。第八款：偷竊同仁或工廠
    財物或產品者。第十款：侵占公有財物。第十一款：洩漏業務機密，使公司蒙受
    重大損失者。」。然查本件被告所基於終止勞動契約之事由，依卷附之九十年七
    月四日之公告（瑪字○○○二號）主旨及說明記載，係僅就原告「竊取公司財產
    或涉嫌洩漏營業秘密行為」之事由予以開除，且於同年月十九日所發之開除處分
    存證信函亦載明同上之事由，堪認被告於九十年七月間所為之終止勞動契約事由
    ，應僅限於該二款之事由，而不及其他。從而，被告主張該次之終止事由，另有
    「原告教唆他人對於同仁暴力、威脅、恫嚇或重大侮辱」以及「原告侵占公有財
    物」之事由，尚不足採信，合先敘明。
五、按「當事人主張有利於己之事實者，就其事實有舉證之責任。」民事訴訟法第二
    百七十七條前段已定有明文，且前開人事管理規則第五節停止任用一節之前言亦
    記載「‧‧有如下之情形，經查證屬實或有具體事證者，予以不經預告解僱」，
    原告既然否認有竊取公司財產及洩漏營業秘密等行為，則被告自應就原告如何「
    竊取公司財產」及「涉嫌洩漏營業秘密行為」等事實，亦即原告所竊取之財產為
    何？是否屬於被告公司財產？該財產於離職前或離職時應交還被告公司？是否為
    原告所竊走？是否屬於業務機密？有無洩漏？是否致使公司蒙受重大損失？負舉
    證之責任。經查(一)本件被告雖主張：「九十年六月十三日與原告母親及姊姊在勞
    工局協調時，原告母親和姐姐拿出公司設計的圖稿，圖稿是屬於公司的財務，是
    有營業秘密的，這些圖稿是屬於原告所保管的」等語（見本院九十一年六月十一
    日之言詞辯論筆錄第二頁）。然被告嗣於九十一年七月二日庭訊時，當庭原告提
    出「小圖」資料，並表示所提出之小圖，就是當日（即九十年六月十三日）提出
    協調會，表示自己有能力的東西，經本院提示該小圖資料給予被告表示意見時，
    被告先稱「這是公司的東西」，嗣請被告仔細辨認後，被告方改稱「這並不是公
    司之東西」（見該日筆錄第六頁），顯見被告對於原告所持之東西是否屬被告公
    司之財物尚無法立即之判斷，從而，能否遽信被告之主張原告有取走或洩漏前開
    「圖稿或布塊」等情，即有疑問。(二)且參酌被告自承：「我們在答辯書主張原告
    母親及姐姐拿出的東西就是與設計師溝通的內容及布塊，我有看到二包。我們是
    每一季都會有一本紀錄，我們沒有刻意要求打板師要作，不過他們自己為了要和
    設計師溝通，自己會做，而歷年來的打板師也會把這些資料留在公司，這是屬於
    商品開發的資料」等情（九十一年六月十一日筆錄第四頁）以及證人即被告公司
    之打版師黃雯琪之證述：「（問）工作日誌的目的何在？（答）證人：一、是為
    了讓設計師及我查閱方便，公司是沒有規定打板師一定要做，不過，我會請新進
    人員一定要做，方便管理。二、我從七十八年進到公司所做的工作日誌都還在我
    那邊，離職的時候才交還給公司，公司是沒有規定離職要交還工作日誌，但是這
    是在工作的時間作，且都是公司的板子，所以是公司的東西，而到目前也沒有打
    板師離職，只有新進人員。三、原告有做工作日誌，因我有請她要製作，她的工
    作項目內容和我相同。」等語（見九十一年七月二日之言詞辯論筆錄第四頁），
    以及被告所提打版師之工作標準內，亦無所謂製作紀錄之工作內容，亦足見被告
    所主張之「工作紀錄」或「工作日誌」，並非依被告公司應該製作的，被告公司
    亦無規定離職要交還給被告公司。(三)至於被告雖提出打版明細，主張原告有製作
    如打版明細之「工作紀錄」或「工作日誌」，而原告亦不否認從八十六、八十七
    年開始製作工作日誌，做到八十九年等情（同前筆錄第五頁），然被告公司既未
    規定離職時應該交還，或甚至未離職前（即勞動契約存續中）應該交回公司，則
    被告以九十年六月十五日（被告仍在職）之存證信函要求原告於七日內返還所拿
    公司之財物，即無理由。(四)又被告另主張所謂之「工作紀錄」或「工作日誌」經
    清查現已不存在，姑不論其真實性如何？（因被告公司既未規定打版師一定要製
    作，全賴打版師自己權衡是否製作，以利查詢，則原告有無製作？其數量多寡？
    均未見被告舉證以實其說，也未有任何明細可供比對），縱認該「工作紀錄」或
    「工作日誌」現已不存在，然其不存在之理由有可能是被偷走（可能是原告偷走
    或別人偷走），有可能已銷燬，也有可能被告未仔細清查所致，或不小心丟掉，
    不一而足，如何能以經清查後不存在之情形推論被告所謂之「工作紀錄」或「工
    作日誌」確實是遭原告所竊取之結果呢？(五)另被告主張原告有洩漏營業秘密之行
    為，然迄至本院辯論終結前，均未提出任何證據證明原告有於何時、何地洩漏以
    及如何洩漏被告公司之營業秘密等細節，自不能未經查證即遽下斷語指述原告有
    洩漏營業秘密之情形。且縱認有洩漏之事實，依被告主張此部份之解僱根據係依
    被告公司人事管理規則第五節停止任用一節第十一款之規定，依該款之事由，亦
    應具備「洩漏業務機密，使公司蒙受重大損失者。」始足當之，然根據證人即被
    告公司生產管理部課長宋麗惠證稱：「（問）目前從九十年五月以後到目前為止
    ，有沒有看到別家公司生產由原告打板與其設計類似的衣服？目前市面上流行的
    款式，有無由證人設計，但未生產，但是現在在市面的情形？（答）一、有發現
    有雷同的，但因流行趨勢關係，所以市面上就會發生類似的情形。二、我不清楚
    。」等語（見九十一年九月三日之言詞辯論筆錄第十頁），以及被告迄今所舉之
    證據，均亦無法證明確實有「使公司蒙受重大損失」，因此尚與該款可終止勞動
    契約事由之構成要件有間。
六、綜上所述，被告既無法證明原告竊走何項公司財物，且無任何依據要求原告在離
    職前或離職時提出被告所謂之「工作日誌」或「工作紀錄」，也無證據證明有洩
    漏營業秘密以及造成被告公司蒙受重大損失等事實，從而，被告先以九十年六月
    十五日（被告仍在職）之存證信函要求原告於七日內返還所拿公司之財物及營業
    秘密，已無理由外，之後被告再根據該次之存證信函為由，於同年七月四日所為
    之開除處分公告以及同月十九日之終止勞動契約之存證信函通知，亦均無理由，
    因此被告之終止勞動契約行為，並不生終止效力，且顯然違背兩造所訂之勞動契
    約之約定內容。
七、按雇主違反勞動契約或勞工法令，致有損害勞工權益之虞者，勞工固得不經預告
    終止契約，惟應自知悉其情形之日起三十日內為之，勞動基準法第十四條第一項
    第六款、第二項已均訂有明文。被告違反勞動契約之內容不經預告終止與原告間
    之勞動契約，既如前述，足認被告公司有違反勞動契約及勞工法令之情，導致原
    告工作中斷而生損害原告之權益，原告自得依前開法條規定，不經預告終止契約
    ，惟應自知悉後三十日內為之。經查，原告自承係於九十年七月二十日收受被告
    公司於九十年七月十九日寄發終止勞動契約之存證信函（參見本院九十一年十二
    月三日言詞辯論筆錄第二頁），從而，原告自應於知悉之日翌日（即同月二十一
    日，依民法第一百二十第二項規定，以日定期間者，其始日不算入）起三十日內
    ，即九十年八月十九日前向被告公司為終止契約之意思表示，方生終止勞動契約
    之效力，查原告供述被告收受其終止勞動契約之存證信函是在九十年八月二十日
    （見九十一年十二月三日之言詞辯論筆錄第三頁），則顯已逾前開法條所定三十
    日除斥期間，從而，原告主張其業已依勞動基準法第十四條第一項第六款之規定
    ，終止與被告公司間之勞動契約，尚非可採。原告之終止既不生效力，則兩造間
    之勞動契約仍繼續存在，因此原告依勞動基準法規定，起訴請求被告應給付預告
    工資、資遣費及遲延利息，即難認為有理由，應予駁回。
八、按「不法侵害他人之身體、健康、名譽、自由、信用、隱私、貞操，或不法侵害
    其他人格法益而情節重大者，被害人雖非財產上之損害，亦得請求賠償相當之金
    額。」民法第一百九十五條第一項定有明文。查被告公司既然依兩造約定之人事
    管理規則，負有查證屬實或舉出具體事證之義務，方得予以不經預告解僱原告，
    且依當時情形亦能查證，卻不為查證，即粗劣地認定原告有竊取被告公司財產及
    涉嫌洩漏營業秘密，進而先於九十年七月四日貼出公告以及於九十年七月十九日
    寄發存證信函均載明前揭不實事由之行為，顯有過失，且具違法性，已如前述，
    該行為均足以造成不知情之人於觀其公告或存證信函後，對於原告之人格產生貶
    損以及名譽受損之結果，兩者間自有因果關係，且其情節亦非輕微，應構成對於
    原告名譽權之侵害，爰審酌兩造之身份、原告之教育程度、本件訴訟所耗費之時
    間、本院審理之見聞及其他一切情狀，認原告請求賠償精神慰撫金二十萬元，尚
    屬允當，應予准許，從而，原告請求被告給付二十萬元及自起訴狀繕本送達翌日
    （即九十一年四月十九日）起至清償日止，按年息百分之五計算之利息，為有理
    由。逾上開數額之請求，則無理由，應予駁回。
九、兩造均陳明願供擔保請為宣告假執行或免為假執行，關於原告勝訴部分，經核均
    與規定相符，爰分別酌定如主文所示之擔保金額准許之。至原告敗訴部分，其假
    執行之聲請已失所附麗，應予駁回。
十、因本案事證已臻明確，兩造其餘主張陳述及所提之證據，均毋庸再予審酌，附此
    敘明。
十一、據上論結，本件原告之訴為一部有理由，一部無理由，依民事訴訟法第七十九
      條但書、第三百九十條第二項、第三百九十二條判決如主文。
中　　　華　　　民　　　國　　九十一　　年　　　十二　　　月　　二十　　日
                                        臺灣士林地方法院民事第二庭
~B法　　　官　林政佑
右為正本，係照原本作成。
如對本判決上訴須於判決送達後廿日內向本院提出上訴狀。
中　　　華　　　民　　　國　　九十一　　年　　　十二　　　月　二十六　　日
~B法院書記官　周霙蘭
